臺灣新北地方法院民事判決
110年度重訴字第601號
原      告  林文安
訴訟代理人  楊政雄律師
被      告  台灣中油股份有限公司

法定代理人  李順欽
訴訟代理人  丁福慶律師
複  代理人  陳智勇律師
上列當事人間債務人異議之訴事件，經本院於中華民國111年4月
14日言詞辯論終結，判決如下：
    主  文
原告之訴駁回。
訴訟費用由原告負擔。
    事實及理由
一、原告的主張
（一）被告於民國110年10月間持臺灣基隆地方法院93年5月31日
      93執讓字第3100號債權憑證（下稱系爭債權憑證）為執行
      名義，向本院民事執行處聲請對被告之存款、薪資及不動
      產強制執行（即附表編號5所示強制執行事件）。系爭債
      權憑證未受償前之債權內容為原告及訴外人鄧謙承、雙全
      營造工程股份有限公司（下稱雙全公司）應連帶給付被告
      新臺幣（下同）655萬4224元本息，且屬侵權行為損害賠
      償債權。系爭債權憑證所載被告對原告之債權，未曾發生
      法定時效中斷事由，自已罹於時效，原告依民法第144條
      第1項規定得拒絕給付。原告依強制執行法第14條第1項規
      定，訴請撤銷附表編號5所示強制執行事件中被告對原告
      所為之強制執行程序。
（二）依照系爭債權憑證所載執行紀錄，被告固曾多次聲請強制
      執行，惟系爭債權憑證將原告住所誤繕為「臺北縣○○鎮○
      路000巷00號6樓」，且新北市三峽區有「中正路」、「中
      山路」等類似路名，各次執行程序均未合法送達原告，自
      不生時效中斷之效力。又附表編號1、2、3所示執行事件
      中，執行法院相關通知均係以雙全公司為債務人，未列原
      告為債務人，亦不曾寄發任何通知予原告。執行法院復未
      命被告應於1個月內查報原告之財產，且於系爭債權憑證
      均未載明對原告之執行結果，足見被告僅有對雙全公司聲
      請強制執行，而未對原告聲請強制執行。
（三）被告於附表編號1、2、3所示強制執行事件中，聲請之「
      執行標的」僅有雙全公司之責任財產，未指明原告之責任
      財產，且被告只提出雙全公司之各類所得財產清單，未提
      出原告之各類所得清單與財產資料。被告遲至附表編號5
      所示強制執行事件中，始指明執行標的為原告對訴外人臺
      灣銀行股份有限公司中和分公司之存款債權、原告對訴外
      人鼎皇營造工程有限公司之薪資債權、原告名下之新北市
      ○○區○○段000地號土地與同段663建號建物（下稱原告不動
      產）。顯見被告於附表編號1、2、3所示強制執行事件中
      ，均無對原告聲請強制執行之意思。
（四）被告雖於附表編號5所示強制執行事件中對原告之財產聲
      請強制執行，然原告於84年1月間即已取得原告不動產所
      有權，若被告確有對原告聲請強制執行之意思，早於第一
      次聲請強制執行時即可查知原告不動產之存在，並將之作
      為執行標的。被告卻遲至110年10月間始於附表編號5所示
      強制執行事件中對原告不動產聲請強制執行，可認被告於
      先前各次執行事件中均未有以原告為債務人並對原告聲請
      強制執行之意思。
（五）聲明：附表編號5所示強制執行事件中被告對原告所為之
      強制執行程序應予撤銷。
二、被告的答辯
（一）被告於附表編號1、2、3、5所示強執執行事件中，係對系
      爭債權憑證所載「全體」債務人聲請強制執行，自已對原
      告聲請強制執行而中斷時效。況依強制執行法第27條第2
      項規定，債權人得不請求對債務人為具體執行行為，逕請
      求法院核發債權憑證。故原告主張被告未對其聲請強制執
      行，不生中斷時效效力，應不可採。
（二）聲明：原告之訴駁回。
三、本院的判斷
（一）因侵權行為所生之損害賠償請求權，自請求權人知有損害
      及賠償義務人時起，2年間不行使而消滅；消滅時效因起
      訴而中斷；開始執行行為或「聲請」強制執行與起訴有同
      一效力；時效中斷者，自中斷之事由終止時，重行起算；
      經確定判決或其他與確定判決有同一效力之執行名義所確
      定之請求權，其原有消滅時效期間不滿5年者，因中斷而
      重行起算之時效期間為5年，民法第197條第1項前段、第1
      29條第1項第3款、第129條第2項第5款、第137條第1項、
      第3項分別定有明文。本件被告前依侵權行為法律關係訴
      請原告、鄧謙承、雙全公司連帶賠償，經臺灣基隆地方法
      院以88年度重訴字第46號判決原告、鄧謙承、雙全公司應
      連帶給付原告669萬2024元，及自88年6月7日起至清償日
      止按年息百分之5計算之利息；嗣經臺灣高等法院以90年
      度重上字第19號廢棄原告、鄧謙承、雙全公司應連帶給付
      原告超過655萬4224元本息部分，並就廢棄部分駁回被告
      第一審之訴；復經最高法院於92年12月18日以92年度台上
      字第2714號裁定駁回上訴而確定等情，有歷審判決可證（
      本院卷第139至190頁）。則依民法第197條第1項前段、第
      137條第3項規定，被告對原告之損害賠償請求權時效，自
      判決確定後為5年。又被告後旋以前述確定判決為執行名
      義對原告、鄧謙承、雙全公司聲請強制執行，然全未受償
      ，經臺灣基隆地方法院於93年5月31日發給系爭債權憑證
      乙節，則有系爭債權憑證可證（本院卷第67至70頁）。被
      告再執系爭債權憑證，陸續於95年9月19日（附表編號1）
      、96年10月23日（附表編號2）、103年4月1日（附表編號
      3）、110年10月1日（附表編號5）聲請對原告、鄧謙承、
      雙全公司強制執行，且均無撤回聲請或遭執行法院駁回聲
      請之情形，附表編號1、2、3所示執行事件分別於96年9月
      14日、103年3月25日、107年4月23日執行終結，附表編號
      5所示執行事件目前尚未執行終結，被告就系爭債權憑證
      所載債權迄今未完全受償等節，經本院調取各該執行卷宗
      核閱屬實，且有被告就附表編號1、2、3、5所示強制執行
      事件提出之強制執行（併案）聲請狀可證（本院卷第109
      至112、117至119、127至129、63至65頁）。觀諸原告所
      提強制執行（併案）聲請狀，均有依強制執行法第5條第1
      項規定將原告列為執行債務人，已符合民法第129條第1項
      第3款、第2項第5款規定之時效中斷事由。依民法第137條
      第1項規定，被告對原告之請求權時效各應自系爭債權憑
      證發給日及附表編號1、2、3所示執行事件之執行終結日
      重新起算。被告於時效重新起算後，未逾5年即再次對原
      告聲請各次強制執行，自無時效完成之情。
（二）送達，除別有規定外，由法院書記官依職權為之，民事訴
      訟法第132條定有明文；且依強制執行法第30條之1規定，
      於強制執行程序準用之。是強制執行程序之送達，原則上
      係採職權送達主義，例外始採當事人送達主義。原告以系
      爭債權憑證所載其地址錯誤、各次執行程序均未合法送達
      原告為由，主張時效未中斷云云。惟依民法第129條第1項
      第3款、第129條第2項第5款、第136條規定，債權人僅須
      合法聲請強制執行，即生時效中斷效力。至各該強制執行
      程序之送達，乃執行法院書記官之權責，與被告是否怠於
      行使債權無涉。故原告所舉地址誤繕、有無送達問題，對
      時效是否中斷之判斷，均不生影響。
（三）債權人聲請強制執行，「應」以書狀表明當事人及法定代
      理人、請求實現之權利等事項，並提出於執行法院為之；
      書狀內「宜」記載執行之標的物、應為之執行行為或本法
      所定其他事項，強制執行法第5條第1項、第2項定有明文
      。由前述條文分別以「應」、「宜」區分各記載事項可知
      ，聲請強制執行者必須特定債權人、債務人及債權內容，
      至於執行標的物等其他事項，則與強制執行聲請之合法性
      無涉。另強制執行法第27條增設第2項之立法理由為：「
      實務上常有債權人僅為中斷請求權時效，而聲請執行，則
      於其陳明債務人現行無財產可供執行時，執行法院自得逕
      行發給憑證，以利結案，爰增設第2項規定」，可知債權
      人單純為中斷時效，得於聲請強制執行時陳明債務人現無
      財產可供執行，由執行法院逕行發給憑證。況強制執行係
      採當事人處分主義，債權人於不違反比例原則之前提下，
      享有執行標的之選擇自由。是執行標的物之特定，乃債權
      人之權利，而非義務，縱其就特定債務人未指明執行標的
      物，仍難謂其就該債務人之強制執行聲請有何瑕疵可言。
      原告主張被告於附表編號1、2、3所示執行事件中，未曾
      指明原告之責任財產供法院強制執行等語，固為被告所不
      爭，然執行標的物之特定，並非聲請強制執行之必要記載
      事項。被告於各該強制執行程序中，既已提出原告為連帶
      債務人之系爭債權憑證為執行名義，並於聲請書狀中載明
      原告為債務人，自有對原告聲請強制執行之意思，程式上
      已合於強制執行法之規定，不論被告指明之執行標的是否
      包含原告之責任財產，均無礙於其對原告「聲請」強制執
      行之合法性，亦不影響此強制執行「聲請」對原告之中斷
      時效效力。
四、結論
（一）原告主張被告就系爭債權憑證所載債權已罹於時效，並據
      以依強制執行法第14條第1項規定訴請撤銷附表編號5所示
      強制執行事件中被告對原告所為之強制執行程序，為無理
      由，應予駁回。
（二）本件事證已臻明確，當事人其餘攻擊或防禦方法及所用證
      據，經本院斟酌後，認為均不足以影響本判決結果，爰不
      逐一論列。
（三）訴訟費用負擔的依據為民事訴訟法第78條。　　　
中　　華　　民　　國　　111 　年　　5 　　月　　9 　　日
                  民事第四庭    法　官　林琮欽
以上正本係照原本作成
如對本判決上訴，須於判決送達後20日內向本院提出上訴狀。如
委任律師提起上訴者，應一併繳納上訴審裁判費。
中　　華　　民　　國　　111 　年　　5 　　月　　10　　日
                                書記官　陳威同

附表
編號 強制執行聲請日 執行程序終結日 執行法院及案號 執行債務人 1 95年9月19日 96年9月14日 北院95年度執字第44854號 原告、鄧謙誠、雙全公司 2 96年10月23日 103年3月25日 基院96年度13867號併入基院96年度執字第1788號 原告、鄧謙誠、雙全公司 3 103年3月31日 107年4月23日 基院103年度司執字第7079號併入基院97年度執更字第1號 原告、鄧謙誠、雙全公司 4 109年1月8日 109年11月27日 本院109年度司執字第4790號併入本院108年度司執字第163328號 雙全公司 5 110年10月1日 停止執行中 本院110年度司執字第124457號 原告、鄧謙誠、雙全公司